【裁判字號】    95,聲,329
【裁判日期】    951014
【裁判案由】    返還擔保金
【裁判全文】
臺灣桃園地方法院民事裁定               95年度聲字第329號
聲?請?人  鴻福證券股份有限公司
??????????設桃園縣桃.
法定代理人?乙○○?住同上
??????????送達代收人?呂理胡律師
相?對?人  甲○○?住桃園縣桃.
            丙○○
右聲請人聲請發還擔保金事件，本院裁定如左：
    主      文
本院八十年度存字第八八三號提存事件提存人丙○○所提存之擔
保金新台幣貳佰萬元，准予發還提存人丙○○。
聲請程序費用由相對人各負擔二分之一。
    理      由
一、按訴訟終結後，供擔保人證明已定20日以上之期間，催告受
    擔保利益人行使權利而未行使者，法院應依供擔保人之聲請
    ，以裁定命返還其提存物或保證書；第104 條之規定，於其
    他依法令供訴訟上之擔保者準用之，民事訴訟法第104 條第
    1 項第3 款、第106 條分別定有明文。而此所謂之「訴訟終
    結」，係指依假扣押所保全之請求提起之本案訴訟終結而言
    （最高法院92年度台抗字第19號裁判意旨參照）。又按債務
    人怠於行使其權利時，債權人因保全債權，得以自己名義行
    使其權利，為民法第242 條前段所明定。此項代位權行使之
    範圍，就同法第243 條但書規定旨趣推之，並不以保存行為
    為限，凡以權利之保存或實行行為為目的之一切審判上或審
    判外之行為，諸如假扣押、假處分、聲請強制執行、實行擔
    保權、催告、提起訴訟等，債權人皆得代位行使，最高法院
    69年度台抗字第240 號判例意旨可資參照。
二、本件聲請意旨略以：聲請人對相對人即其債務人丙○○有新
    台幣（下同）1,698,150 元之債權，經台灣高等法院84年度
    重訴字第99號、最高法院85年度台上字第2528號判決確定在
    案，嗣聲請人對其債務人丙○○聲請本院85年度執字第9572
    號強制執行，迄今尚未獲得足額取償而仍在執行中。又債務
    人丙○○前於80年間因損害賠償事件，前遵本院80年度全字
    第862 號假扣押裁定，曾提供200 萬元之擔保金，以本院80
    年度存字第883 號提存事件提存後，聲請本院以81年度執全
    字第413 號執行事件就另一相對人甲○○之財產執行假扣押
    查封在案，茲因債務人丙○○所提起之本案訴訟業經臺灣高
    等法院以86年度重上更（一）字第108 號判決債務人丙○○
    敗訴確定而告終結，聲請人依民法第242 條之規定於95年1
    月3 日代位債務人丙○○以存證信函催告相對人甲○○於20
    日內行使權利，惟受擔保利益人即相對人甲○○迄今未向丙
    ○○行使權利，爰依民事訴訟法第104 條第1 項第3 款及民
    法第242 條之規定代位債務人丙○○聲請返還擔保金等語，
    並提出臺灣高等法院84年度重訴字第99號、86年度重上更（
    一）字第108 號民事判決、最高法院85年度台上字第2528號
    民事判決各乙份（以上均為影本）、存證信函正本暨掛號郵
    件收件回執正本各1 件為證。
三、聲請人主張之前揭事實，業經本院依職權調閱上開卷宗查核
    屬實，聲請人於債務人丙○○與相對人甲○○之本案訴訟終
    結後代位債務人丙○○以存證信函催告相對人甲○○行使權
    利，相對人甲○○已於95年1月4日收受該存證信函，而相對
    人甲○○於受催告後並未於上述期間內行使權利之事實，亦
    經本院依職權向本院民事分案室查詢無誤，有本院民事紀錄
    科查詢表2紙附卷可稽。則依首揭法律規定及說明，聲請人
    本件聲請，尚無不合，應予准許。
四、依民事訴訟法第95條、第78條定如主文。
中    華    民    國    95    年    10    月    14    日
                  民事第一庭    法  官  陳婉玉
以上正本係照原本作成
如不服本裁定應於送達後10日內向本院提出抗告狀，並繳納抗告
費新臺幣1,000 元。
中    華    民    國    95    年    10    月    14    日
                                書記官  劉雅玲


司法院資訊處製作；財團法人民間司法改革基金會備份。
